【裁判字號】    98,交聲,362
【裁判日期】    980527
【裁判案由】    違反道路交通管理處罰條例聲明異議
【裁判全文】
臺灣臺北地方法院交通事件裁定         98年度交聲字第362號
原處分機關  臺北市交通事件裁決所
異  議  人
即受處分人  甲○○
上列異議人即受處分人因違反道路交通管理處罰條例案件，對於
臺北市交通事件裁決所於民國九十八年一月六日北市裁申字第裁
22—DB0000000號之裁決書（原舉發案號：桃警局交字第DB00000
00 號）聲明異議，本院裁定如下：
    主  文
異議駁回。
    理  由
一、按汽車駕駛人駕駛汽車，應遵守道路交通標誌、標線、號誌
    之指示；汽車行駛至交岔路口，其行進、轉彎，應遵守燈光
    號誌或交通指揮人員之指揮，遇有交通指揮人員指揮與燈光
    號誌並用時，以交通指揮人員之指揮為準，道路交通安全規
    則第九十條前段及第一百零二條第一項第一款分別定有明文
    。另按汽車駕駛人，行經有燈光號誌管制之交岔路口闖紅燈
    者，處新臺幣一千八百元以上五千四百元以下罰鍰；前項紅
    燈右轉行為者，處新臺幣六百元以上一千八百元以下罰鍰；
    汽車駕駛人，駕駛汽車有違反本條例之行為，經交通勤務警
    察或依法令執行交通稽查任務人員制止時，不聽制止或拒絕
    停車接受稽查而逃逸者，除按各該條規定處罰外，處新臺幣
    三千元以上六千元以下罰鍰；汽車駕駛人有第六十條第一項
    之情形者，並記違規點數一點；有第五十三條之情形者，並
    記違規點數三點，道路交通管理處罰條例第五十三條第一項
    、第二項、第六十條第一項、第六十三條第一項第一款、第
    三款亦已分別明訂。
二、原處分意旨略以：本件異議人即受處分人甲○○駕駛車號00
    01-VT號自用小客車（下稱系爭車輛）於民國九十七年十一
    月四日下午五時五十三分許，於行經桃園縣龜山鄉○○○路
    與文明路口時，因有紅燈右轉之違規行為，經警鳴笛示警，
    仍拒絕停車受檢而逃逸，經桃園縣警察局龜山分局員警以異
    議人有「文明路逆駛紅燈右轉文化路往林口」、「經警鳴笛
    制止，不聽指揮停車加速逃逸」等違反道路交通管理處罰條
    例第五十三條第二項及同條例第六十條第一項之違規行為，
    並以桃警局交字第DB0000000號舉發違反道路交通管理事件
    通知單逕行掣單舉發。嗣異議人於舉發通知單上所載應到案
    日期九十七年十二月五日前之同年十一月二十八日向原處分
    機關臺北市交通事件裁決所申訴，經查復後仍認異議人有上
    開違規行為，原處分機關乃於九十八年一月六日以「駕車行
    經有燈光號誌管制之交岔路口紅燈右轉行為」、「違反處罰
    條例之行為，拒絕停車接受稽查而逃逸」之違規行為，依道
    路交通管理處罰條例第五十三條第二項、第六十條第一項及
    第六十三條第一項第一款、第三款之規定，以北市裁申字第
    裁22-DB0000000號裁決書，分別裁處異議人新臺幣（下同）
    九百元、三千元，並分別記違規點數三點及一點，異議人於
    同月十二日收受上開裁決書，旋即於同月十六日提出本件聲
    明異議等語。
三、異議意旨略以：伊於上開時、地於桃園縣龜山鄉○○○路之
    台塑加油站加油後，即自該加油站文化一路之出口轉出，並
    自文化一路直行往中山高速公路北上入口方向行進，因在文
    化一路與文明路口稍微靠右閃躲從伊左方突然右轉文明路之
    機車，隨即靠左直行通過文明路口，造成執勤員警誤認伊係
    紅燈右轉文化一路，伊不認為有駕駛違規行為，故當員警吹
    哨時並未在意是否針對伊所為，所以繼續以相同速度直行通
    過文明路口，為此聲明異議，請求撤銷原處分云云。
四、訊據異議人甲○○固不否認曾於前揭時、地駕駛系爭車輛行
    經桃園縣龜山鄉○○○路、文明路口，並曾於該路口聽聞執
    勤員警之鳴笛聲之事實，惟矢口否認有何紅燈右轉及拒絕停
    車接受稽查而逃逸之違規行為，並以前揭情詞置辯。然依據
    證人即舉發本件交通違規事件之桃園縣警察局龜山分局警員
    乙○○於本院訊問時所證：「異議人當天雖然是從文化一路
    進入加油站，但是異議人是從加油站文明路的路口出來，當
    時文明路是紅燈號誌，約有二十幾部的待轉車輛，直行車在
    內線、右轉車在外線，但是異議人為了方便，他在對向車道
    直接逆向紅燈右轉，我當時有用明確的手勢和鳴笛，指揮異
    議人停車，異議人不是等速離開，是加速往內側車道離開，
    我認為他這樣已經影響到文化一路用路人的安全，因為當時
    為了他很多車是緊急煞車，所以我印象非常深刻。」、「（
    當時你是如何攔停他？）我從異議人逆向出來加油站開始我
    就已經往外走了，我當時有穿反光背心、警員制服、手拿閃
    光指揮棒，並用哨子急促督促他靠邊停車，當時我是右手拿
    指揮棒，對著異議人的車子揮動，並吹哨子，急促的要求異
    議人停車，當時從文明路轉過來的車子只有異議人的車子一
    輛，所以異議人應該不會誤解我是在攔停其他人。」、「因
    為異議人一轉過來文化一路我就已經衝出去對著他揮指揮棒
    攔停，且異議人距離我不到一公尺的位置，應該沒有誤認的
    可能。」、「（是否有可能異議人是從加油站文化一路的出
    口直行過來，而你誤認為他逆向從文明路紅燈右轉？）因為
    我當時是面向文明路，所以我看得很清楚，因為我是哪裡亮
    紅燈我就往那邊注意，所以不會有誤認的情形，文明路的紅
    燈是八十秒，前四十秒是完全無法通行，後四十秒是右轉綠
    燈會亮起，但是必須是在順向的外側車道才可以紅燈右轉，
    當時異議人的車子是在紅燈十幾二十秒的時候右轉。」，對
    於異議人當日進入台塑加油站之路線、後從文明路逆向行駛
    、至文明路與文化一路交岔口紅燈右轉，及右轉至文化一路
    時不服警員攔停往文化一路內側車道加速逃逸等情均已證述
    甚詳，並有異議人所提出於事發當日在台塑加油站加油消費
    之刷卡帳務明細表一紙在卷可稽，且證人乙○○與異議人間
    素不相識，彼此間亦無怨隙，當無甘冒偽證罪責誣陷異議人
    有前揭違規行為之必要，是異議人所辯於上開時、地並無從
    文明路紅燈右轉文化一路及拒絕停車接受警員稽查而逃逸之
    違規行為云云，應屬卸責之詞，不足採信。本件異議人確有
    紅燈右轉及拒絕停車接受稽查而逃逸之違規行為，應堪認定
    。
五、綜上所述，本件異議人確曾於上揭時、地駕駛系爭車輛紅燈
    右轉及拒絕停車接受稽查而逃逸之違規行為。從而，原處分
    機關依道路交通管理處罰條例第五十三條第二項、第六十條
    第一項、第六十三條第一項第一款、第三款之規定，於九十
    八年一月六日以北市裁申字第裁22-DB0000000號裁決書分別
    裁處異議人罰鍰九百元及記違規點數三點，以及罰鍰三千元
    並記違規點數一點，依法並無不當，聲明異議意旨仍執前詞
    ，指摘原處分違法，為無理由，應予駁回。
六、至異議人於上開時、地尚有逆向行駛文明路之交通違規行為
    ，業據證人乙○○於本院訊問時結證屬實，而異議人此部分
    之違規事實，亦據原舉發單位桃園縣政府警察局於九十七年
    十一月四日以桃警局交字第DB0000000號舉發違反道路交通
    管理事件通知單舉發在案，此有該舉發通知單上違規事實欄
    所載「文明路『逆駛』紅燈右轉文化一路往林口」等語在卷
    可考，惟此部分之違規事實與經原處分機關裁決、異議人聲
    明異議之本件違規行為並非同一，本院自無法併為裁定，應
    由原處分機關另為適法之處分，附此敘明。
據上論斷，應依道路交通案件處理辦法第十九條，裁定如主文。
中    華    民    國    98    年    5     月    27    日
                臺灣臺北地方法院交通法庭
                              法  官  劉秀君
上正本證明與原本無異。
如不服本裁定，應於裁定送達後5日內向本院提出抗告狀。
                              書記官  吳俊龍
中    華    民    國    98    年    5     月    27    日


司法院資訊處製作；財團法人民間司法改革基金會備份。
